【裁判字號】    98,重訴,1
【裁判日期】    980224
【裁判案由】    土地所有權移轉登記
【裁判全文】
臺灣苗栗地方法院民事判決               98年度重訴字第1號
原      告  乙○○
訴訟代理人  李添興律師
被      告  子○○（即寅○○之.
                      號
            壬○○（即劉光祥之.
            庚○○（即寅○○之.
            甲○○ （即劉淦祥.
                      之5號4.
            辛○○（即劉淦祥之.
            癸○○（即劉淦祥之.
            己○○（即劉淦祥之.
            丑○○（即劉淦祥之.
            丙○○（即劉淦祥之.
            戊○○（即劉淦祥之.
                      不詳
            丁○○（即劉淦祥之.
上列當事人間請求所有權移轉登記事件，本院判決如下：
    主  文
原告之訴駁回。
訴訟費用由原告負擔。
    理  由
一、按繼承人有數人時，在分割遺產前，各繼承人對於遺產全部
    為公同共有；民法第1151條定有明文。又公同共有物之處分
    及其他權利之行使，除公同關係所由規定之法律或契約另有
    規定外，應得公同共有人全體之同意，同法第828 條第2 項
    亦定有明文；此項規定，依同法第831 條規定，於公同共有
    債權準用之。復按原告起訴於當事人適格有欠缺者，係屬訴
    無理由，法院應以判決駁回之，不得認為不合法，以裁定形
    式予以裁判（最高法院29年抗字第347 號判例、90年度台上
    字第1322號判決、84年度台抗字第166 號裁定意旨參照）。
二、本件原告起訴請求原共有人劉光祥及劉淦祥之全體繼承人應
    依買賣契約之約定，將系爭土地移轉登記予原告，則應以劉
    光祥及劉淦祥之全體繼承人為當事人，始為當事人適格。惟
    依原告所提之資料所示，原共有人劉光祥之繼承人寅○○、
    劉榕滉，及原共有人劉淦祥之繼承人辛○○均已死亡，是此
    部分之被告應追加上述寅○○、劉榕滉、辛○○之全體繼承
    人始為適格。經本院審核原告所提出之繼承系統表、除戶戶
    籍謄本及戶籍謄本等資料，尚難認定本件被告為適格之當事
    人，乃於民國98年2 月10日裁定命原告於收受後7 日內補正
    ：(1)被繼承人劉光祥及其配偶劉黃四妹之除戶謄本。其繼承
    人寅○○、劉榕滉之除戶謄本，渠等之繼承系統表及全體繼
    承人之最新戶籍謄本；並具狀追加渠等全體繼承人為被告（
    已列為被告者，毋庸追加）。(2)被繼承人劉淦祥及其配偶劉
    彭三妹之除戶謄本。其繼承人辛○○、癸○○、己○○、丑
    ○○、丙○○、戊○○、丁○○之戶籍謄本。(3)上述所列之
    人或其繼承人，經查戶籍資料若有死亡者，則應一併提出該
    人之除戶、繼承系統表及全體繼承人之最新戶籍謄本，並具
    狀追加其全體繼承人為被告等項，逾期即駁回起訴。該裁定
    已於同年2 月16日送達原告，有送達證書在卷可憑。原告雖
    於同年2 月23日提出書狀，但就上開有關寅○○、劉榕滉、
    辛○○部分仍逾期未補正（亦未提出被告戊○○之戶籍謄本
    ），即未提出渠等之繼承系統表【寅○○、劉榕滉之繼承系
    統表（卷二第22頁）與起訴狀主張之繼承情形不符，尚難認
    已合法提出】及全體繼承人之最新戶籍謄本，並具狀追加渠
    等全體繼承人為被告，本院自無法審核渠等之繼承人為何，
    而認定此部分被告之當事人適格。是原告既未以原共有人劉
    光祥、劉淦祥之全體繼承人為當事人，此部分起訴之當事人
    適格即有欠缺，揆諸前揭說明，此部分之起訴為無理由，應
    予駁回。
三、依民事訴訟法第78條，判決如主文。
中    華    民    國    98    年    2     月    24    日
                  民事庭法  官 黃怡玲
以上正本係照原本作成。
如對本判決不服，須於判決送達後20日內向本院提出上訴狀（須
附繕本）。
                        書記官 孫銘宏
中    華    民    國    98    年    2     月    24    日


司法院資訊處製作；財團法人民間司法改革基金會備份。
